【裁判字號】    98,訴,1176
【裁判日期】    980821
【裁判案由】    偽造文書
【裁判全文】
臺灣臺北地方法院刑事判決              98年度訴字第1176號
公  訴  人  臺灣臺北地方法院檢查署檢察官
被      告  甲○○
                    （現另案於臺灣臺北監獄執行中）
上列被告因偽造文書案件，經檢察官提起公訴（98年度偵字第
13986號），因被告於準備程序中就被訴事實為有罪之陳述，本
院合議庭裁定由受命法官獨任依簡式審判程序審理，本院判決如
下：
    主  文
甲○○犯行使偽造私文書罪，累犯，處有期徒刑肆月，如易科罰
金，以新臺幣壹仟元折算壹日，如附表所示偽造之「乙○○」
署押共肆拾陸枚均沒收。
    事  實
一、甲○○前因(1)違反肅清煙毒條例案件，經臺灣宜蘭地方法院
    以82年度訴字第359號判決判處有期徒刑3年10月確定，於民
    國（下同）83年11月11日入監執行，於85年4月2日假釋出獄
    ；(2)復因違反肅清煙毒條例案件，經臺灣高等法院86年度上
    訴字第449號判決判處有期徒刑4年2月確定，於86年6 月18
    日入監服刑，並經撤銷上開(1)假釋，接續執行殘刑有期徒刑
    2年3月11日，(3)再因違反麻醉藥品管理條例案件，經臺灣高
    等法院86年度上易字第3030號判決判處有期徒刑8月確定，
    (4)另因違反肅清煙毒條例案件，經臺灣宜蘭地方法院以86年
    度訴字第298號判決判處有期徒刑3年2月確定，並接續執行
    刑，於91年6月10日因縮短刑期再次假釋出獄，於92年7 月
    23日因撤銷假釋入監執行殘刑有期徒刑4年8月15日，嗣經臺
    灣宜蘭地方法院96年度聲減字第78號裁定，就上開(1)、(3)、
    (4)案件裁定減刑並定應執行有期徒刑3年10月，甫於96年7月
    16日縮刑期滿執行完畢。詎仍不知警惕，因毒品案經臺灣宜
    蘭地方法院檢察署於98年2月26日發布通緝，嗣因持有毒品
    經警於同年6月3日23時許，在臺北市中山區○○○路與民生
    東路口為警查獲（涉嫌毒品案已經檢察官另案偵辦），詎為
    圖逃避查緝，竟基於行使偽造私文書之犯意，在臺北市政府
    警察局中山分局警備隊辦公室，冒用其弟「乙○○」之名義
    接受員警詢問，並接續在如附表編號1至4所示之臺北市政府
    警察局中山分局逮捕通知書、權利告知書、自願受搜索同意
    書、夜間詢問同意書上接續偽造「乙○○」之署押，分別用
    以表示「乙○○」本人業已收受警察機關逕行逮捕之通知，
    並表明已自行電話通知親友、業經警方告知罪名、必須接受
    偵訊，並可以行使緘默、選任辯護人、請求調查有利證據等
    權利，及自願同意受司法警察搜索與同意夜間詢問之意旨後
    ，並均持以交還現場處理之警員而加以行使；復接續在如附
    表編號5至編號10之臺北市政府警察局中山分局調查筆錄、
    搜索扣押筆錄、扣押物品目錄表、口卡片、贓證物相片、臺
    北市政府警察局中山分局查獲涉嫌毒品危害防制條例毒品初
    步鑑驗報告書上偽造「乙○○」之署押，除誤導偵辦單位之
    辦案方向及對象而損及刑案偵查之正確性外，亦使乙○○有
    受刑案偵審程序訴追之虞而足生損害於乙○○。嗣為該分局
    偵查隊偵查佐發覺而查悉上情。
二、案經臺北市政府警察局中山分局報請臺灣臺北地方法院檢察
    署檢察官偵查起訴。
    理  由
一、本件被告所犯，均係死刑、無期徒刑或最輕本刑為3年以上
    有期徒刑以外之之罪，亦非高等法院管轄第一審案件，於本
    院準備程序進行中，被告先就被訴事實為有罪之陳述，經告
    知被告簡式審判程序之旨，並聽取檢察官及被告之意見後，
    本院合議庭裁定由受命法官進行簡式審判程序，是本件之證
    據調查，依刑事訴訟法第273條之2規定，不受同法第159 條
    第1項、第161條之2、第161條之3、第163條之1及第164條至
    第170條規定之限制，合先敘明。
二、上揭事實，業據被告甲○○於偵訊及本院審理時均坦承不諱
    ，此外，並有如附表所示之臺北市政府警察局中山分局逮捕
    通知書、權利告知書、自願受搜索同意書、夜間詢問同意書
    、臺北市政府警察局中山分局調查筆錄、搜索扣押筆錄、扣
    押物品目錄表、口卡片、贓證物相片、臺北市政府警察局中
    山分局查獲涉嫌毒品危害防制條例毒品初步鑑驗報告書等在
    卷可證。綜此，由上述相關書證等補強證據，足認被告之自
    白核與事實相符，堪以採信。是本件事證明確，被告犯行堪
    以認定，應予依法論科。
三、按刑法第217 條所稱之「偽造署押」，係指行為人冒用本人
    名義在文件上簽名或為民法第3條第3項所稱指印之類似簽名
    行為（最高法院80年台非字第277號判決意旨可資參照）。
    故倘行為人以簽名之意，於文件上簽名，且該簽名僅在表示
    簽名者個人身分，以作為人格同一性之證明，除此之外，再
    無任何其他用意者，即係刑法上所稱之「署押」；然若於作
    為人格同一性之證明之外，尚有其他法律上之用意者（例如
    表示收受某物之用意而成為收據之性質、表示對於某事項為
    同意之用意證明），即應該當刑法上之「文書」。查被告於
    附表編號5-10所示文件上偽簽「乙○○」之署名或按捺指印
    ，該簽名、指印僅係表示受詢問者係「乙○○」其人無誤，
    作為人格同一性之證明，除此之外，並無其他法律上之用意
    ，應僅單純構成偽造署押之行為。而被告於附表編號1-4所
    示文件上偽簽「乙○○」署名或按捺指印，因該文件本有表
    示「乙○○」對該等同意書、通知書為「收受」、「同意」
    意思表示之法律上用意證明，當屬刑法上之私文書。是核被
    告所為，係犯刑法第216條、第210條之行使偽造私文書罪。
    被告偽造署押之行為，為偽造私文書之階段行為，而偽造私
    文書之低度行為，復為行使之高度行為所吸收，均不另論罪
    。被告於如附表所示之文件偽造「甲○○」之署押，及行使
    偽造私文書之行為，雖係數行為，然各該於同一刑事案件中
    之數行為係於同時地或密切接近之時地實施侵害同一之法益
    ，各行為之獨立性極為薄弱，依一般社會健全觀念難以強行
    分離，且被告冒名應訊，主觀上當然有自始至終在各階段中
    均同為之意思，認各個舉動不過為犯罪行為之一部份，故同
    一刑事案件中之數偽造行為可視為一刑事訴訟程序之數個階
    段，不過係行為接續而完成整個犯罪，顯基於單一犯意接續
    所為，侵害單一法益，應包括於一行為予以評價，為接續犯
    ，應論以一罪。另起訴書雖未就被告於附表編號8、9所示之
    文件上偽造「乙○○」署押之行為起訴，惟此部分與已起訴
    部分既有接續犯之實質上一罪關係，為起訴書效力所及，本
    院自應併予審理。另被告有事實欄所列犯罪科刑執行情形，
    此有臺灣高等法院被告前案紀錄表1紙在卷可稽，被告於受
    徒刑執行完畢後，5年內故意再犯本件有期徒刑以上之本罪
    ，應依刑法第47條第1項規定論以累犯，並加重其刑。爰審
    酌：(一)智識程度：被告係國中畢業之學歷；(二)品行：有
    多次毒品與竊盜前科；(三)犯罪動機、目的與手段：被告係
    因持有毒品為警查獲，為圖逃避刑事責任，竟心存僥倖，冒
    用他人名義接受詢問；(四)所生危害：被告冒名應訊，不僅
    損及司法威信及浪費司法資源，更造成乙○○有應訴之虞而
    使其權益受損；(五)犯後態度：被告犯後已坦承犯行，尚稱
    有悔意等一切情狀，量處如主文所示之刑，並定其易科罰金
    之折算標準。如附表所示偽造之署名17枚、指印29枚共46枚
    ，均應依刑法第219條規定宣告沒收。
據上論斷，應依刑事訴訟法第273 條之1 第1 項、第299 條第1
項前段，刑法第216條、第210條、第219條、第47條第1項、第
41 條第1項前段，判決如主文。
本案經檢察官賴秋萍到庭執行職務
中    華    民    國    98    年    8     月    21    日
                  刑事第五庭  法  官  李宜娟
上正本證明與原本無異。
如不服本判決應於收受送達後10日內向本院提出上訴書狀，並應
敘述具體理由；其未敘述上訴理由者，應於上訴期間屆滿後20日
內向本院補提理由書（均須按他造當事人之人數附繕本）「切勿
逕送上級法院」。告訴人或被害人如對於本判決不服者，應具備
理由請求檢察官上訴，其上訴期間之計算係以檢察官收受判決正
本之日期為準。
                              書記官  張華瓊
中    華    民    國    98    年    8     月    24    日
附錄本案論罪科刑法條
中華民國刑法第210條
（偽造變造私文書罪）
偽造、變造私文書，足以生損害於公眾或他人者，處5年以下有
期徒刑。
中華民國刑法第216條
（行使偽造變造或登載不實之文書罪）
行使第210條至第215條之文書者，依偽造、變造文書或登載不實
事項或使登載不實事項之規定處斷。
附表
┌──┬───┬───┬────┬─────┬────┐
│編號│ 時間 │ 地點 │文件名稱│偽造之署押│證據頁數│
├──┼───┼───┼────┼─────┼────┤
│1   │98年6 │臺北市│臺北市政│「乙○○」│臺灣臺北│
│    │月3日 │警察局│府警察局│署名2枚及 │地方法院│
│    │23時許│中山分│中山分局│指印2枚   │檢察署98│
│    │      │局警備│執行拘提│          │年度偵字│
│    │      │隊    │逮捕告知│          │第13986 │
│    │      │      │本人通知│          │號偵查卷│
│    │      │      │書、告知│          │（下稱上│
│    │      │      │親友通知│          │卷）第  │
│    │      │      │書      │          │38-39頁 │
│    │      │      │        │          │        │
├──┼───┼───┼────┼─────┼────┤
│2   │同上  │同上  │權利告知│「乙○○」│同上卷第│
│    │      │      │書      │署名1枚及 │37頁    │
│    │      │      │        │指印1枚   │        │
│    │      │      │        │          │        │
├──┼───┼───┼────┼─────┼────┤
│3   │同上  │同上  │自願受搜│「乙○○」│同上卷第│
│    │      │      │索同意書│署名1枚及 │30頁    │
│    │      │      │        │指印1枚   │        │
│    │      │      │        │          │        │
├──┼───┼───┼────┼─────┼────┤
│4   │同上  │同上  │臺北市政│「乙○○」│同上卷第│
│    │      │      │府警察局│署名1枚及 │36頁    │
│    │      │      │中山分局│指印1枚   │        │
│    │      │      │夜間偵訊│          │        │
│    │      │      │同意書  │          │        │
│    │      │      │        │          │        │
├──┼───┼───┼────┼─────┼────┤
│5   │同上  │同上  │調查筆錄│「乙○○」│同上卷第│
│    │      │      │        │署名3枚及 │22-26頁 │
│    │      │      │        │指印13枚  │        │
│    │      │      │        │          │        │
├──┼───┼───┼────┼─────┼────┤
│6   │同上  │同上  │臺北市政│「乙○○」│同上卷第│
│    │      │      │府警察局│署名4枚及 │31-33頁 │
│    │      │      │搜索扣押│指印4枚   │        │
│    │      │      │筆錄    │          │        │
├──┼───┼───┼────┼─────┼────┤
│7   │同上  │同上  │扣押物品│「乙○○」│同上卷第│
│    │      │      │目錄表  │署名3枚及 │34頁    │
│    │      │      │        │指印3枚   │        │
│    │      │      │        │          │        │
├──┼───┼───┼────┼─────┼────┤
│8   │同上  │同上  │口卡片  │「乙○○」│同上卷第│
│    │      │      │        │指印1枚   │21頁    │
│    │      │      │        │          │        │
│    │      │      │        │          │        │
├──┼───┼───┼────┼─────┼────┤
│9   │同上  │同上  │贓證    │「乙○○」│同上卷第│
│    │      │      │物相片  │署名1枚及 │28頁    │
│    │      │      │        │指印1枚   │        │
│    │      │      │        │          │        │
├──┼───┼───┼────┼─────┼────┤
│10  │同上  │同上  │毒品初步│「乙○○」│同上卷第│
│    │      │      │鑑驗報告│署名1枚及 │27頁    │
│    │      │      │書      │指印2枚   │        │
│    │      │      │        │          │        │
├──┼───┼───┼────┼─────┼────┤
│合計│「張健│      │        │          │        │
│    │華」署│      │        │          │        │
│    │名共  │      │        │          │        │
│    │17枚、│      │        │          │        │
│    │指印共│      │        │          │        │
│    │29 枚 │      │        │          │        │
└──┴───┴───┴────┴─────┴────┘


司法院資訊處製作；財團法人民間司法改革基金會備份。
